【裁判字號】    88,簡上,251
【裁判日期】    890511
【裁判案由】    給付價款
【裁判全文】
臺灣臺南地方法院民事判決  八十八年度簡上字二五一號
    上  訴  人  乙○○
    被上訴人    光鹽建材股份有限公司
    法定代理人  甲○○
右當事人間請求給付價款事件，上訴人對於中華民國八十八年九月九日臺灣臺南地方
法院臺南簡易庭八十八年南簡字第一○七二號第一審判決提起上訴，本院判決如左：
    主      文
上訴駁回。
原判決主文所命上訴人之給付利息部分減縮為自民國八十八年六月二十五日起至清償
日止，按年息百分之五計算之利息。
第二審訴訟費用由上訴人負擔。
    事  實
甲、上訴人方面：
一、聲明：(一)原判決廢棄。(二)駁回被上訴人在第一審之訴。
二、陳述：除與原判決記載相同者，茲引用之外，補稱：
    (一)上訴人從事道路工程營造，非一般房屋營造商，於向被上訴人訂購磁磚時，對
      磁磚之計價方式並非完全清楚，是以購買系爭磁磚時，認為是以坪計價而向被
      上訴人公司員工林桂平詢問每坪多少元計價，林桂平稱按箱計價，每箱可施作
      ○．七三坪，每箱新台幣（下同）三千元，上訴人既信賴每箱磁磚可施作○．
      七三坪，則被上訴人所裝之磁磚不能作○．七三坪，自不能以箱計價，而應以
      坪計價，始符誠信原則，自應以上訴人購買之磁磚○．七三坪為三千元計價，
      始符訂約之真意。
    (二)依被上訴人所附報價單與請款單比對，報價單所載一樓地板使用之磁磚每箱裝
      有Luxor四種尺寸之磁磚，可施作總面積為一二一一四平方公分，約○．三六
      六坪，再依請款單所示Luxor15x30之磁磚每塊單價五十元，Luxor30x30磁磚每
      塊單價一百元，則依該面積比例計算每箱磁磚價格應僅值一千三百四十六元（
      50x12114/(15x30) =1346），與被上訴人以每箱三千元計算，差價約一倍之多
      ，足見兩造於磁磚買賣每箱三千元按○．七三坪計算並無錯誤。
    (三)報價單內載有每箱（○．七三坪）三千元等字句，但其內同時亦載有各類規格
      地磚材料之每片單價，且附註欄內各載有上述單價均含稅等字句，足見被上訴
      人准許上訴人自由選擇以每箱之單價或以每片之單價作為計算總價金之基準。
      兩造均已同意報價單所載之內容，買賣契約即依該內容而成立，並受其拘束，
      是報價單內記載每箱三千元，係以每箱有○．七三坪之數量為計算基準，雖被
      上訴人稱每箱數量○．七三坪為筆誤，但每箱之數量及價金係兩造多次商議而
      敲定，並經被上訴人之業務員及法定代理人重複審核無誤後始簽名確認，縱使
      被上訴人所載坪數有誤，但此係買賣契約中重要之點，被上訴人如欲修正或變
      更，必須經兩造履約前合意，被上訴人應於交貨時或之前明確告知上訴人欲修
      正每箱數量並徵求上訴人之同意，始生變更買賣契約之效力．惟被上訴人從未
      告知上訴人此事，僅於交貨時在送貨單上記載每箱為○．三七坪，共九十七箱
      等語，企圖掩飾錯誤，雖上訴人員工簽收，但員工僅有代為簽收貨物之權，並
      無代為簽訂或變更契約內容之權，故其代為簽收僅能證明被上訴人確有交付磁
      磚，不能作為上訴人同意變更契約內容之依據。
三、證據：除援用第一審所提證據外，聲請訊問證人王麗娟、童陽信及聲請勘驗其房
    屋鋪設地磚之數量、規格。
乙、被上訴人方面：
一、聲明：駁回上訴。
二、陳述：除與原判決記載相同者，茲引用之外，補稱：
    (一)本件係民國（下同）八十七年一月十五日報價，一月二十一日送貨時更正報價
      為每箱○．三七坪，當天送貨九十七箱，上訴人未表示異議也接受，且報價單
      上已清楚告知每箱的數量及片數，每箱價格三千元，報價單的面積純粹是業務
      員算錯，不是故意要騙上訴人，磁磚每箱的價格和每片的單價不同，因外國廠
      商在切割磁磚時要考量磁磚的成色及模具不同，故成本不同，不能以單片價格
      計算整箱的價格。
    (二)系爭磁磚為原裝進口，各種規格均包裝好，並清楚記載尺寸及數量，上訴人曾
      到公司看過，並交付目錄給上訴人，且證人亦有把實際金額和數量交給上訴人
      之會計。
三、證據：除援用第一審所提證據外，補提磁磚包裝盒及型錄為證，並聲請訊問證人
    林桂平。
丙、本院依職權函台南市建築材料商業同業公會查磁磚販售計算單位。
    理      由
一、被上訴人起訴主張：上訴人於八十六年十一月十五日向被上訴人購買義大利進口
    之PASTORELLI牌磁磚（下簡稱系爭磁磚），該磁磚每箱可施作地板面積為零點三
    七坪，被上訴人公司員工初於報價單上誤載該磁磚每箱可施作零點七三坪，嗣被
    上訴人公司負責人審核時發現有誤即予更正，並以每箱系爭磁磚施作地板面積零
    點三七坪估算上訴人一樓地板面積（約三十五坪）所需磁磚數量，而交付價值三
    十四萬九千七百一十四元之系爭磁磚予上訴人，上訴人僅於八十七年六月十日交
    付發票日為同年四月三十日，面額為二十萬零七百一十四元之支票一紙予被上訴
    人為給付買賣價金，尚餘十四萬八千九百九十六元之價金，經被上訴人多次催討
    ，上訴人均以當初兩造係以每箱系爭磁磚可施作地板面積零點七三坪估算，故其
    僅願按此計算基準給付二十萬零七百一十四元之貨款為由，拒不給付其餘買賣價
    金等情，並提出報價單、請款單、存摺及存證信函各一份為證。上訴人則以報價
    單上記載每箱可施作地板面積零點七三坪，每箱三千元，上訴人信賴每箱磁磚可
    施作○．七三坪，則被上訴人所裝之磁磚不能作○．七三坪，自不能以箱計價，
    而應以坪計價，始符誠信原則，且符訂約之真意。又以被上訴人所附報價單與請
    款單比對，以磁磚之單價計算整箱磁磚價格應僅一千多元，足見兩造於磁磚買賣
    每箱三千元按○．七三坪計算並無錯誤。且報價單所載之內容即為買賣契約之合
    意內容，兩造均受拘束，是報價單內記載每箱三千元，係以每箱有○．七三坪之
    數量為計算基準，雖被上訴人稱每箱數量○．七三坪為筆誤，但此係買賣契約中
    重要之點，被上訴人如欲修正或變更，必須經兩造履約前合意，始生變更買賣契
    約之效力等語，資為抗辯。
二、被上訴人主張上訴人於八十六年十一月十五日向其購買系爭磁磚，並交付九十七
    箱磁磚，施作於上訴人一樓地板後，退還三箱，總計交付九十四箱磁磚之事實，
    上訴人並不爭執，堪信為真實。被上訴人復主張系爭磁磚一箱為三千元，上訴人
    僅給付部份貨款，餘款十四萬八千九百九十六元未付，被上訴人則以前揭情詞置
    辯，是兩造爭執之要點在於系爭磁磚買賣是否達成合意，且價金計算之基準為何
    。
三、按當事人互相表示意思一致者，無論其為明示或默示，契約即為成立。當事人對
    於必要之點，意思一致，而對於非必要之點，未經表示意思者，推定其契約為成
    立，關於該非必要之點，當事人意思不一致時，法院應依其事件之性質定之。又
    稱買賣者，為當事人約定一方移轉產權於他方，他方支付價金之契約。當事人就
    標的物及其價金互相同意時，買賣契約即為成立。又買受人對於出賣人，有交付
    約定價金及受領標的物之義務，民法第一百五十三條、第三百四十五條及同法第
    三百六十七條均定有明文。另按解釋契約，固須探求當事人立約時之真意，不能
    拘泥於契約之文字，但契約文字業已表示當事人真意，無須別事探求者，即不得
    反捨契約文字而更為曲解（最高法院十七年上字第一一一八號判例參照）。經查
    ：
    (一) 被上訴人八十七年一月十五日送交上訴人之報價單上記載「１Ｆ樓地板
       45.2x30cmx3pcs、30x30cmx6pcs、14.8x30cmx3pcs、14.8x14.8cmx6pcs每箱
       （0.73坪）單價３０００」，是兩造就一樓樓地板部分磁磚之價金係合意以
       每箱三千元為計算標準，又系爭磁磚每箱之內容物亦已於報價單上記載明確
       ，則兩造自以該報價單所載之磁磚數量及其價金達成合意而成立買賣契約，
       縱或建築材料商業同業公會認一般以坪數或平方公尺計算磁磚販售單位，然
       依契約自主原則，本件約定以箱為計價單位，亦無不可。上訴人固抗辯報價
       單上記載每箱可作○．七三坪，是應以○．七三坪三千元計算價金始符真意
       ，然報價單上已將磁磚之內容物記載明確，並載明「每箱」單價，此觀報價
       單上其餘項目如大拼花係每片１００、每片２５０、單花組合係單組７００
       ０等記載自明，則上訴人抗辯尚不足採。
     (二)又系爭磁磚每箱字樣下列有（0.73坪）字樣，其坪數與前所載每片磁磚面積
       總和一二一一四平方公分，約○．三六六坪顯然不符，亦據上訴人自行計算
       在卷（上訴狀參照），是上訴人認其所為買賣之意思表示內容應為○．七三
       坪三千元，今所成立之買賣契約內容為系爭磁磚十八片，總面積約○．三六
       六坪，價格三千元，即其所為之意思表示內容有錯誤，依民法第八十八條規
       定，於八十七年一月十五日起一年內得將該錯誤之意思表示撤銷之，然上訴
       人未能證明其曾於該期間內撤銷錯誤之意思表示，復收受系爭磁磚九十四箱
       ，並已完成一樓地板鋪設工程，則兩造契約未經撤銷，效力自仍存續。是上
       訴人抗辯被上訴人報價單所載坪數有誤，為買賣契約中重要之點，被上訴人
       如欲修正或變更，應於交貨時或之前明確告知上訴人每箱數量並徵求上訴人
       同意後，始生變更買賣契約之效力云云，亦不足採。
     (三)又系爭磁磚係進口產品，因為外國廠商在切割磁磚時要考慮磁磚的成色及模
       具的不同，故成本不同，因此不能用單片的價格計算整箱的價格等語，經被
       上訴人陳明在卷（本院八十九年四月二十七日筆錄參照），參之系爭磁磚之
       花紋、成色確有不同，有被上訴人庭呈之磁磚目錄可佐，衡諸常情，整箱磁
       磚出售因考量成色及花紋之整體性，較單片零散售出之售價為高亦有所據，
       是上訴人抗辯以單片價格乘以一箱之片數，則每箱之價格亦僅為一千餘元，
       故每箱三千元云云，亦難憑採。
四、綜上所述，本件買賣兩造就每箱三千元之系爭磁磚共計十八片達成合意，上訴人
    縱有錯誤之意思表示，然未能舉證證明曾為撤銷錯誤之意思表示，則本件被上訴
    人依買賣契約請求上訴人給付系爭磁磚價金餘款十四萬八千九百九十六元及自起
    訴狀繕本送達翌日即八十八年六月二十五日起至清償日止，按年息百分之五計算
    之利息，洵屬正當，應予准許。原判決判命上訴人如數給付，於法並無不合，上
    訴意旨指摘原判決不當，求予廢棄改判，為無理由，應駁回其上訴。又本件被上
    訴人於本院減縮其請求之聲明，則原判決所命被上訴人給付之範圍，自應依被上
    訴人減縮後之聲明，減縮如主文第二項所示。
五、本件事證已臻明確，上訴人請求勘驗其房屋鋪設地磚之數量、規格，然上訴人房
    屋之坪數及已收受系爭磁磚九十四箱之事實，兩造並無爭執，則上訴人請求勘驗
    現場，於判決結果尚無影響，附此明。
六、據上論結，本件上訴為無理由，依民事訴訟法第四百三十六條之一第三項、第四
    百四十九條第一項、第七十八條，判決如主文。
中      華      民      國    八十九    年      五      月     十一     日
                                            臺灣臺南地方法院民事第一庭
~B審判長法  官  周素秋
~B      法  官  黃瑪玲
~B      法  官  蔡孟珊
右正本證明與原本無異。
本判決不得上訴。
中      華      民      國    八十九    年      五      月     十二     日
~B法  院書記官  秦建華


司法院資訊處製作；財團法人民間司法改革基金會備份。
